【裁判字號】    97,小上,57
【裁判日期】    980609
【裁判案由】    給付管理費
【裁判全文】
臺灣臺南地方法院民事裁定              97年度小上字第57號
上訴人 即 被告  丙○○
訴 訟 代 理 人  乙○○
被上訴人即原告  台南市大林新城國宅社區管理委員會
法 定 代 理 人  甲○○
上列當事人間請求給付管理費事件，上訴人對於中華民國97年11
月28日臺灣臺南地方法院台南簡易庭97年度南小字第1925號第一
審判決提起上訴，本院裁定如下：
    主    文
上訴駁回。
第二審訴訟費用新台幣壹仟伍佰元由上訴人負擔。
    理    由
一、按關於請求給付金錢或其他代替物或有價證券之訴訟，其標
    的金額或價額在新台幣十萬元以下者，適用小額程序。對於
    小額程序之第一審裁判之上訴或抗告，非以其違背法令為理
    由，不得為之。上訴狀內應記載上訴理由，表明下列各款事
    項：一原判決所違背之法令及具體內容。二依訴訟資料可認
    為原判決有違背法令之具體事實，民事訴訟法第436條之8第
    1項、第436條之24第2項、第436條之25分別定有明文。又依
    同法第436條之32準用同法第468條、 第469條第1款至第5款
    之規定，判決不適用法規或適用不當者，為違背法令，而判
    決有同法第469條第1款至第5款情形之一者， 為當然違背法
    令。是當事人對於小額程序之第一審判決提起上訴，如依民
    事訴訟法第468條規定， 以第一審判決有不適用法規或適用
    法規不當為理由時，其上訴狀或理由書應有具體之指摘，並
    揭示該法規之條項或其內容，若係成文法以外之法則，應揭
    示該法則之旨趣，倘為司法院解釋或最高法院之判例，則應
    揭示該判例解釋之字號或其內容，如以 民事訴訟法第469條
    第1款至第5款所列情形為理由時，其上訴狀或理由書，應揭
    示合於該條款之事實，上訴狀或理由書如未依此項方法表明
    者，或其所表明者，顯與上開法條規定之情形不相合時，即
    難認為已對小額訴訟第一審判決之違背法令有具體之指摘；
    又上訴理由如僅引用原審判決時之攻擊防禦方法作為上訴理
    由，應認為未對原審判決有何具體之指摘，均不得謂已合法
    表明上訴理由，其上訴自難認為合法。
二、本件上訴意旨略以：第一審法院判決書：參、得心證之理由
    二之（二）這樣寫：「依照民法第三條規定：『依法律之規
    定，有使用文字之必要者，得不由本人自寫，但必須親自簽
    名。如有用印章代簽名者，其蓋章與簽名生同等之效力。如
    以指印、十字或其他符號代簽名者，在文件上，經二人簽名
    證明，亦與簽名生同等之效力』。系爭國宅第一次住戶大會
    之會議召開程序並未有何法律規定或章程約定要求出席人員
    一定得親自簽名或蓋章，是被告抗辯稱系爭第一次住戶大會
    會議記錄未見出席人員親自簽名、蓋章，有未依法定程序召
    開之請，並不足採」。並且還認為：「是縱使上開區分所有
    權人會議之召集程序卻有瑕疵， 但被告既未逾上開決議後3
    個月內訴請法院撤銷其決議，仍不容事後任意主張該區分所
    有權人會議之決議為無效」云云。上訴人首先否認曾抗辯有
    「未依法定程序召開之情」， 上訴人係主張89年5月20日所
    召集之住戶大會根本流會。理由如下：
（一）第一審判決違反民事訴訟法第279條之規定，被上訴人於9
      5年7月10日之民事準備書狀第四點自認：「本會每屆都有
      些議題需區分所有權大會討論獲得通過，都因出席簽到蓋
      章法定人數不足而流會，因而常有出席者不滿，也無可奈
      何! 」所謂「本會每屆都有些議題需區分所有權大會討論
      獲得通過，都因出席簽到蓋章法定人數不足而流會」當然
      包括民國89年5月20日的所謂 台南市大林新城國宅社區臨
      時管理委員會第一次住戶大會。上訴人於第一審主張「並
      無大林新城國宅第一次區分所有權人會議存在」，被上訴
      人的主張顯然系「對於他造主張不利於己之事實，於訴訟
      上承認其為真實」。既然被上訴人自認每屆區分所有權人
      會議都開不成，則所謂規約規定每月收取管理費五百元即
      無所附麗，也就是說，被上訴人自認之事實，正足以顯示
      被上訴人並無請求權。依照民事訴訟法 第279條規定：「
      當事人主張之事實，經他造於準備書狀內或言詞辯論時或
      在受命法官、受託法官前自認者，無庸舉證。」另根據王
      甲乙、楊建華、鄭健才合著的《民事訴訟法新論》提到自
      認之效力：「訴訟上之自認，有拘束法院之效力，法院對
      於該項經自認之事實，除在人事訴訟程序另有規定者外，
      概不待證據，更不問得有心證與否，均應認為真實，以之
      為裁判基礎。」可是第一審判決卻不顧自認的效力，顯然
      違反民事訴訟法第279條之規定。
（二）第一審判決違反公寓大廈管理條例第34條之規定，第一審
      判決參、得心證之理由二之（一）認為：「被告以原告不
      得以公寓大廈管理條例第21條之規定向渠等請求管理費置
      辯等詞不可採。」既然法院認定公寓大廈管理條例必須適
      用，總不能只適用一部分，對上訴人主張的公寓大廈管理
      條例第34條規定視而不見。依照該條第2項規定： 「前項
      會議記錄，應與出席區分所有權人之簽名簿及代理出席之
      委託書一併保存。」法律規定要有「出席區分所有權人之
      簽名簿」，第一審怯院怎能說：「並未有何法律規定或章
      程約定要求出席人員一定得親自簽名或蓋章」？法律明明
      有，卻說沒有，這不是枉法判決？另外依照相同法理，公
      司法第183條第5項規定：「出席股東之簽名簿及代理出席
      之委託書…」可知會議出席記錄必須簽名，否則何來簽名
      簿？第一審判決認為住戶大會會議之出席記錄不需要出席
      區分所有權人之簽名，難道不怕造成社會的動盪？
（三）依台南市政府都發局函，可知89年12月28日以前尚未有住
      戶大會決議收費，台南市政府都市發展局89年12月28日之
      89南都局住字第13357號函的主旨：「本局89年3月13日89
      南都局住字第02471號函， 貴臨時委員會有關繳交管理費
      准予備查部分，仍請依住戶大會決議事項辦理，請查照。
      」該函說明三：「…本案有關管理費既經貴臨時委員會召
      開住戶大會決議訂定，仍請依上該決議辦理。」由這個函
      可知，在89年12月28日以前，大林新城國宅社區臨時管理
      委員會關於「繳交管理費」部分，尚未有「住戶大會決議
      」，否則台南市政府不必要求臨時委員會「仍請依上該決
      議辦理」。
（四）如果89年5月20日所召集之住戶大會會議合法， 怎會有已
      逝世的住戶及未遷入的住戶都出席這個會議？事實上，住
      戶陳炳煥早已於88年4月29日逝世， 此位住戶竟能參加開
      會，被列入開會紀錄名冊中。另外吳紀雄於90年始遷入，
      根本不可能參加住戶大會，竟也被列入出席住戶名單中。
      由此可見住戶大會的紀錄顯然係偽造文書。第一審法院應
      該審查會議紀錄是否真實，而會議紀錄的真實性應由被上
      訴人負舉證責任，第一審對如此明顯違法的文件還袒護採
      信，這種判決人民看得下嗎？
（五）上訴人希望依法判決，97年12月3日蘋果日報 有一篇文章
      「經歷一百個法官冤獄困我半生」，其中說：「這案歷經
      更12審，一百多個法官」，「我才會遇到好法官陳憲裕。
      案子經這麼多審，法院該查的都沒查，我沒勾結廠商、沒
      倒帳過，沒證據一再說我有罪，每次判決都三審抄二審、
      四審抄三審……抄到最高法院都說報表印太多次了，難以
      辨識。官司經過24年，民國92年，陳憲裕第一次在庭上問
      我狀況？我說：『我像個活的木乃伊。』看到一個官司把
      我凌遲到這麼蒼老，他很受震撼， 就花l年調查弄清楚案
      情，我獲無罪判決，真的好感謝他。」 本件所謂89年5月
      20日之住戶大會是否存在，請法院調查真相，不要「每次
      判決都三審抄二審、四審抄三審」，負責任的法官不會看
      到已逝世的住戶仍可參加住戶大會，未遷入的住戶也能出
      席會議，更不會置被上訴人曾自認：「本會每屆都有些議
      題需區分所有權大會討論獲得通過，都因出席簽到蓋章法
      定人數不足而流會，因而常有出席者不滿，也無可奈何！
      」這樣明顯的證據，還認為這個會議合法召開過。既然會
      議「人數不足而流會」，根本沒有適用民法第56條規定的
      餘地。因為流會就是這個會議不存在，沒有所謂的決議，
      第一審法院居然認為必須 「上開決議後3個月內訴請法院
      撒銷其決議」，請問對沒有「上開的決議」，到底要如何
      撒銷？第一審法院如此認事用法不離譜嗎？看到陳水扁家
      人以前的案件被怯官不好好的依法判決，造成整個社會的
      不平，老實說，上訴人現在仍在等待「陳憲裕」型的法官
      出現。
（六）聲明：
    1.原判決廢棄。
    2.上廢棄部分，被上訴人在第一審之訴駁回。
    3.第一、二審訴訟費用由被上訴人負擔。
三、本件上訴人所陳前揭上訴理由，無非一再爭執被上訴人曾自
    認系爭住戶大會法定人數不足或流會（組織不合法或未實際
    開會）、部分住戶未簽名（召集程序有瑕疵）等事項；惟查
    ，前揭上訴理由，均屬原審取捨證據、認定事實之職權行使
    事項，實難認上訴人對原審判決如何違背法令，已有具體之
    指摘。揆諸前揭法條規定及說明，自難謂上訴人就本件小額
    訴訟已合法表明上訴理由。從而，本件上訴為不合法，應予
    駁回。
四、末按，小額事件第一審法院為訴訟費用之裁判時，應確定其
    費用額，此項規定並為小額事件之上訴程序所準用，民事訴
    訟法第436條之19第1項、第436條之32第1項定有明文，爰將
    本件訴訟費用額確定如主文第2項所示。
五、結論：本件上訴為不合法，依民事訴訟法第436條之32第2項
    、第444條第1項前段、第95條、第78條、第436條之32第1項
    、第436條之19第1項，裁定如主文。
中    華    民    國    98    年    6     月    9     日
                          臺灣臺南地方法院民事第一庭
                            審判長法官  楊 清 安
                                  法官  蘇 正 賢
                                  法官  王 獻 楠
本裁定正本與原本相同。
本裁定不得抗告。
中    華    民    國    98    年    6     月    9     日
                               書  記  官  李 靜 怡


司法院資訊處製作；財團法人民間司法改革基金會備份。
